【裁判字號】    90,訴,89
【裁判日期】    900926
【裁判案由】    毒品危害防制條例
【裁判全文】
臺灣嘉義地方法院刑事判決                              九十年度訴字第八九號
    公  訴  人  臺灣嘉義地方法院檢察署檢察官
    被      告  戊○○
    指定辯護人  丁○○
右列被告因違反毒品危害防制條例案件，經檢察官提起公訴（八十九年度偵字第三九
五八號），本院判決如左：
    主  文
戊○○無罪。
    理  由
一、公訴意旨略以：被告戊○○與共同被告丙○○、乙○○（均已先行審結）基於概
    括之犯意聯絡，自民國八十八年九月間起至八十九年二月初止，連續十餘次由丙○○將第二級毒品安非他命取交被告及乙○○二人送予欲購買之人，而販賣第二
    級毒品安非他命，因認被告涉有毒品危害防制條例第四條第二項之共同連續販賣
    第二級毒品罪嫌。
二、本件公訴人認被告戊○○涉有前開犯行，係以被告於警訊、偵查中坦承不諱之自
    白，及被告既可由共同被告丙○○處取得免費之毒品施用，而推論其確有送交毒
    品予買主之事實，訊據被告則堅決否認有何該等犯行。
三、按犯罪事實應依證據認定之，無證據不得推定其犯罪事實；再被告之自白，不得
    作為有罪判決之唯一證據，仍應調查其他必要之證據，以察其是否與事實相符；
    又不能證明被告犯罪者，應諭知無罪之判決，刑事訴訟法第一百五十四條、第一
    百五十六條第二項、第三百零一條第一項分別定有明文。其次，共同被告所為不
    利於己之供述，固得採為其他共同被告犯罪之證據，惟此項不利之供述，須無瑕
    疵可指，而就其他方面調查，又與事實相符，始得採為其他共同被告犯罪事實之
    認定，此有最高法院四十六年臺上字第四一九號判例可稽。申言之，被告之自白
    ，雖為證據之一種，但前開刑事訴訟法第一百五十六條第二項之規定，其立法目
    的乃欲以補強證據擔保自白之真實性，亦即以補強證據之存在，藉之限制自白在
    證據上之價值，防止偏重自白，發生誤判之危險。以被告之自白，作為其自己犯
    罪之證明時，尚有此危險；以之作為其他共犯之罪證時，不特在採證上具有自白
    虛偽性之同樣危險，且共犯者之自白，難免有嫁禍他人，而為虛偽供述之危險。
    是則利用共犯者之自白，為其他共犯之罪證時，其證據價值如何，按諸自由心證
    主義之原則，固屬法院自由判斷之範圍，但共同被告不利於己之陳述，雖得採為
    其他共同被告犯罪之證據，惟此項不利之陳述，須無瑕疵可指，且就其他方面調
    查，又與事實相符者，始得採為其他共同被告犯罪事實之認定。因之，現行刑事
    訴訟法下，被告之自白，或共同被告不利於己之陳述，其證明力並非可任由法院
    依自由心證主義之原則自由判斷，而受相當之限制，有證據法定主義之味道，即
    尚須另有其他必要之補強證據，來補足其自白之證明力，始得採為斷罪資料，毒
    品危害防制條例第十七條規定，犯該條例第四條第一項至第三項、第五條第一項
    至第三項、第六條第一項至第三項、第七條第一項至第三項、第八條第一項至第
    三項、第十條或第十一條第一項、第二項之罪，供出毒品來源，因而破獲者，得
    減輕其刑，施用、販賣或持有毒品之人，如供出毒品之來源因而破獲者，既得邀
    減輕其刑之寬典，為擔保其所為不利於其他共同被告之陳述之真實性，尤應有足
    以令人確信其陳述為真實之補強證據，始能據以為論罪之依據，此為我國最高審
    判機關近來所持之見解（參照最高法院八十七年度臺上字第二一二三號、第二五
    八０號、第三一八二號、第三四七二號、第三五二五號等判決）。
四、經查：
（一）被告戊○○與共同被告乙○○於警訊中固分別坦認於八十八年九月間至八十九
      年二月初、八十八年九月間至八十九年一月間共同協助共同被告丙○○販賣第
      二級毒品安非他命計十次（警卷第六頁反面、第七頁正面、第八頁、第十一頁
      反面、第十二頁正面，其中乙○○應警訊初供稱至八十九年二月初，後改稱至
      八十九年一月間）；於檢察官偵查中，被告與乙○○亦坦認於八十八年九月間
      至八十九年二月初有為丙○○代送第二級毒品安非他命之事實（偵查卷第二四
      正面）；惟於本院審理中，被告則翻稱未與乙○○受丙○○之指使送交毒品給
      買主（本院九十年二月二十日訊問筆錄第十一頁、第十二頁），而乙○○雖一
      度坦認曾於八十九年一月間和被告送交第二級毒品安非他命一次（本院九十年
      五月二十二日訊問筆錄第七頁），然於本院審判期日，卻又改稱未共同販賣毒
      品（本院九十年七月四日審判筆錄第三頁、第四頁、第五頁、第八頁），至丙○○自警訊、檢察官偵查中迄本院審理中則迭次否認有何與被告、乙○○共同
      販賣第二級毒品安非他命之事實（警卷第二頁正面，偵查卷第十七頁正面，本
      院九十年二月二十日訊問筆錄第四頁、第五頁、第十二頁，本院九十年五月二
      十二日訊問筆錄第二頁，本院九十年七月四日審判筆錄第四頁、第七頁）。是
      乙○○於警訊、偵查中及本院審理中所為不利於被告之供述，暨被告之自白，
      前後已有不一致之情形，而丙○○所供，復顯然不能證明被告有何共同販賣第
      二級毒品安非他命之犯行。
（二）證人甲○○於警訊中雖證稱曾於八十九年三月中旬某日親眼目睹被告戊○○與
      共同被告乙○○將一大塊安非他命帶回嘉義市○區○○○路一八三號住處，敲
      碎後裝入塑膠袋，幫助某位友人販售云云（警卷第二十頁反面、第二一頁正面
      ），且於本院仍結證供述不移（本院九十年四月二十四日訊問筆錄(2)第五頁、
      第六頁，九十年五月二十二日訊問筆錄第八頁、第九頁），惟證人於前開時日
      所見之物品，因未據扣案，是否確為第二級毒品安非他命，已非無疑；再者，
      共同被告丙○○因違反毒品危害防制條例案件，自八十九年一月二十一日起即
      羈押於臺灣嘉義看守所，至八十九年四月十二日因提起上訴，再送臺灣臺南看
      守所執行羈押，有法務部在監在押資料表附於本院卷可按，其自由已受拘束，
      除非另有共犯，否則何從將毒品送交被告與乙○○轉交買主販賣之，亦屬費解
      ；何況，證人所證述之販賣時間既為八十九年三月中旬，顯又與被告於警訊、
      檢察官偵查中所供述之犯罪時間有所不同，是證人甲○○所言，亦不能作為被
      告自白之補強證據。
（三）證人己○○、庚○○於本院均結證稱不認識被告與共同被告乙○○，證人己○○並否認向共同被告丙○○購買安非他命，證人庚○○則證稱係親自向丙○○
      購買毒品，丙○○未委由他人代送等語（本院九十年四月二十四日訊問筆錄(1)
      第二頁、第三頁，同日訊問筆錄(2)第三頁），顯然證人己○○、庚○○所述，
      同不能證明被告有何共同販賣第二級毒品安非他命之犯行。
五、依上所陳，被告戊○○之自白前後不一，且與共同被告乙○○、丙○○之供述不
    能吻合，證人甲○○、己○○、庚○○所言，又無足為被告共同販賣第二級毒品
    安非他命之補強證據，則被告是否確有公訴意旨所指之犯罪事實，即屬不能證明
    ，從而尚不能以被告與乙○○於警訊、偵查中之自白作為論罪科刑之唯一證據。
    依上所述，公訴人所舉之證據不足以證明被告犯罪，此外本院復查無其他證據證
    明被告確有公訴人所指之犯行，既不能證明犯罪，且被告經合法傳喚無正當理由
    不到庭，爰不待其陳述，逕為無罪判決之諭知。
據上論斷，應依刑事訴訟法第三百零一條第一項、第三百零六條，判決如主文。
本案經檢察官劉仲慧到庭執行職務。
中    華    民    國      九  十      年      九      月      二十六    日
                                      臺灣嘉義地方法院刑事第二庭
                  審判長法  官  許  進  國
                                                法  官  張  道  周
                                                法  官  廖  政  勝
右正本證明與原本無異。
如不服本判決，應於判決送達後十日內向本院提出上訴狀( 應附繕本 )。
中    華    民    國      九  十      年      九      月      二十六    日
                                                書記官  陳  湘  蓉


司法院資訊處製作；財團法人民間司法改革基金會備份。
